【裁判字號】    95,台上,494
【裁判日期】    950126
【裁判案由】    違反貪污治罪條例
【裁判全文】
最高法院刑事判決              九十五年度台上字第四九四號
    上  訴  人  甲○○
                        號8樓.
    選任辯護人  羅美鈴律師
                賴彌鼎律師
                林仕訪律師
上列上訴人因違反貪污治罪條例案件，不服台灣高等法院中華民
國九十四年十月二十日第二審更審判決【九十三年度上更(一)字第
四八三號，起訴案號：台灣桃園地方法院檢察署九十年度偵字第
九四一二號】，提起上訴，本院判決如下：
    主  文
原判決撤銷，發回台灣高等法院。
    理  由
本件原判決認定上訴人甲○○犯有如原判決事實欄一所示犯行，
因而維持第一審依牽連犯關係，從一重論處上訴人甲○○連續依
據法令從事公務之人員，對於違背職務之行為，收受賄賂罪刑之
判決，駁回上訴人在第二審之上訴，固非無見。
惟查：(一)、民國九十二年二月六日修正公布之刑事訴訟法，已將
修正前第一百六十四條第一項前段文字「證物應示被告令其辨認
」，修正為「審判長應將證物提示當事人、代理人、辯護人或輔
佐人，使其辨認」；修正前第一百六十五條第一項「卷宗內之筆
錄或其他文書可為證據者，應向被告宣讀或告以要旨」，其後段
文字修正為「審判長應向當事人、代理人、辯護人或輔佐人宣讀
或告以要旨」；修正前第一百七十三條規定移列為修正後第二百
八十八條之一，並將第一項「審判長每調查一證據畢，應詢問被
告有無意見」，將後段文字修正為應詢問「當事人」有無意見。
是審判長於審判期日調查證據，應就每一證據逐一調查，並依證
據種類分別「提示當事人、代理人、辯護人或輔佐人，使其辨認
」、「向當事人、代理人、辯護人或輔佐人，宣讀或告以要旨」
，及「詢問當事人有無意見」，其訴訟程序之進行，始稱適法。
乃原審審判長於九十四年十月六日審判期日調查證據，並未依法
就應調查之證據逐一調查，竟就卷內諸多證人之供述筆錄及卷內
之文書等包裹式予以提示（見原審上更(一)卷第一○○至一○六頁
），致當事人難以逐一表示意見，其訴訟程序之進行顯屬違法。
(二)、審理事實之法院，本乎發見實質真實之本旨，對於案內一切
與罪名之成否、論罪科刑有關之證據，除認為不必要者外，均應
詳為調查，然後基於調查所得之心證，以為判斷之基礎；故證據
雖已調查，若尚有其他必要部分並未調查，即與證據未經調查無
異，如遽行判決，仍難謂無刑事訴訟法第三百七十九條第十款規
定所稱應於審判期日調查之證據而未予調查之違法。查桃園縣警
察局中壢分局九十四年二月一日中警分督字第○九四七○○四四
○六號覆原審法院函，敘明該分局八十九年十月至十一月間擴大
臨檢勤務時間為八十九年十月一、七、十一、十七、二十、二六
日，及十一月四、七、十、十三、十七、二一、二九日，並提出
勤務分配表影本十三份供參（見原審更(一)卷第五一、五二頁，勤
務分配表影本存卷外），而原判決依憑同分局九十三年一月七日
中警分督字第○九二七○三二四五三號覆原審法院函檢附該分局
龍興派出所八十九年十、十一月勤務分配表所載，認上訴人於同
年十月一、二六、二八日及十一月一、二四日，均參與擴大臨檢
勤務（見原審上訴卷第九○、一一五、一一七、一二一、一四四
頁），經兩相比對後，其中十月二八日及十一月一日、二四日計
三日，該分局似未曾規劃擴大臨檢勤務，實情如何？攸關上訴人
曾否於八十九年十一月參與擴大臨檢勤務，及能否洩漏擴大臨檢
消息予林英榕，原審就此未能調查釐清，難謂無調查職責未盡及
理由不備之違法。(三)、按無期徒刑不得加重，為刑法第六十五條
第一項所明定。原判決先則說明上訴人所犯連續違背職務收受賄
賂罪，應依刑法第五十六條規定以一罪論，但違背職務收受賄賂
罪，其法定本刑無期徒刑部分，不得加重，僅就有期徒刑及罰金
刑部分加重其刑；然繼又另謂上訴人乃中壢分局龍興派出所警員
，係有調查職務之人員，其犯違背職務收受賄賂罪，應依貪污治
罪條例第七條規定遞加其刑，似係就法定本刑無期徒刑部分亦併
予加重，法則之適用非無違誤。以上或為上訴意旨所指摘，或為
本院得依職權調查之事項，應認仍有撤銷發回更審之原因。至原
判決不另為諭知無罪部分，檢察官起訴書認為此部分與原判決論
罪部分有連續犯之裁判上一罪關係，本乎審判不可分原則，應併
予撤銷發回，附此敘明。
據上論結，應依刑事訴訟法第三百九十七條、第四百零一條，判
決如主文。
中    華    民    國  九十五  年    一    月  二十六  日
                      最高法院刑事第十二庭
                          審判長法官  林  永  茂
                                法官  洪  文  章
                                法官  蘇  振  堂
                                法官  蕭  仰  歸
                                法官  何  菁  莪
      本件正本證明與原本無異
                                      書  記  官
中    華    民    國  九十五  年    二    月    九    日
                                                      Ｅ


司法院資訊處製作；財團法人民間司法改革基金會備份。
